【裁判字號】    90,台上,4348
【裁判日期】    900719
【裁判案由】    違反著作權法
【裁判全文】
最高法院刑事判決                                九十年度台上字第四三四八號
    上訴人  台灣高等法院高雄分院檢察署檢察官
    被  告  乙○○
            甲○○
右上訴人因被告等違反著作權法案件，不服台灣高等法院高雄分院中華民國八十八年
五月十九日第二審判決（八十八年度上訴字第四○四號，起訴案號：台灣高雄地方法
院檢察署八十七年度偵續字第五九號），提起上訴，本院判決如左：
    主  文
原判決撤銷，發回台灣高等法院高雄分院。
    理  由
本件原判決認定(一)、被告乙○○係高雄市○○○路一二一之三號宇都企業股份有限公
司（下稱宇都公司）負責人，明知告訴人美商微軟公司所享有著作權之ＭＳ－ＤＯＳ
及ＷＩＮＤＯＷＳ等電腦軟體，未經授權，不得重製，竟基於概括之犯意，未經著作
權人美商微軟公司之同意，自民國八十四年十一月二十二日起，連續在上開店址內，
擅自重製上揭電腦操作系統軟體，載於電腦硬式磁碟機，隨同其所出售之電腦硬體，
附送於不特定之消費者，嗣經美商微軟公司在台灣之市場調查員黃文通於八十四年十
一月二十二日至宇都公司購得電腦硬式磁碟機一具，發現其中載有未經授權之ＭＳ－
ＤＯＳ及ＷＩＮＤＯＷＳ等電腦軟體，又於八十五年二月十三日經美商微軟公司再度
派市場調查員至宇都公司購買電腦硬式磁碟機，仍發現其中載有未經授權之ＭＳ－Ｄ
ＯＳ及ＷＩＮＤＯＷＳ等電腦軟體。(二)、被告甲○○係高雄市○○○路一○九號高業
電腦股份有限公司（下稱高業公司）之負責人，明知ＭＳ－ＤＯＳ、ＷＩＮＤＯＷＳ
、ＥＸＣＥＬ、ＷＯＲＤ、ＰＯＷＥＲＰＯＩＮＴ及ＭＳ－ＯＦＦＩＣＥ係告訴人美
商微軟公司享有著作權之電腦軟體，竟意圖銷售，於八十四年十一月初在上開店址內
，重製微軟公司所享有之上揭電腦操作系統軟體後，將之灌入該店所出售之組裝電腦
之磁碟機內。嗣於同年十一月二十二日，在上開店址內，為美商微軟公司之人員前往
購買電腦硬式磁碟機一具，發現其中載有未經授權之ＭＳ－ＤＯＳ、ＷＩＮＤＯＷＳ
、ＥＸＣＥＬ、ＷＯＲＤ、ＰＯＷＥＲＰＯＩＮＴ、ＭＳ－ＯＦＦＩＣＥ等電腦軟體
等情，因而撤銷第一審判決，改判論處乙○○連續擅自重製他人之著作罪刑；甲○○
擅自重製他人之著作罪刑，固非無見。
惟查(一)、判決所載理由矛盾者，其判決當然為違背法令，刑事訴訟法第三百七十九條
第十四款定有明文。所謂理由矛盾，指所載理由，彼此牴觸互相齟齬，如主文與理由
不符，或理由與主文事實不相符合，或所適用之法條彼此衝突，或理由中之說明前後
矛盾而言。又著作權法第九十一條第二項之意圖銷售或出租而擅自以重製之方法侵害
他人之著作財產權罪，祇須行為人意圖銷售或出租，而有上述行為即成立，並不以實
際上有銷售或出租行為為必要，此觀諸該條文之規定甚明。原判決事實欄記載：乙○
○擅自重製美商微軟公司享有著作權之ＭＳ－ＤＯＳ及ＷＩＮＤＯＷＳ電腦操作系統
軟體，載於電腦硬式磁碟機，隨同其所出售之電腦硬體，附送於不特定之消費者，並
先後出售與該公司之市場調查員黃文通等情。甲○○意圖銷售，重製美商微軟公司享
有著作權之ＭＳ－ＤＯＳ、ＷＩＮＤＯＷＳ、ＥＸＣＥＬ、ＷＯＲＤ、ＰＯＷＥＲＰ
ＯＩＮＴ及ＭＳ－ＯＦＦＩＣＥ電腦軟體，將之灌入其出售之組裝電腦之硬碟機內，
並出售與該公司之人員被查獲等情。如果無訛，能否謂被告等非意圖銷售而擅自以重
製之方法侵害他人之著作財產權，即非全無疑義而待究明。乃原判決理由竟謂，告訴
人美商微軟公司在台灣之市場調查員係設法誘出被告等出售電腦，而其電腦內有非法
重製告訴人享有著作權之電腦軟體，應認告訴人公司自始即無購買之真意，是被告等
之行為應止於未遂階段，而著作權法第九十一條第二項之銷售行為，並未有處罰未遂
犯之明文規定，被告等均不成立該罪，而論被告等犯同法條第一項之罪，難謂無判決
理由矛盾之違法。(二)、原判決以被告等行為後，著作權法第九十一條第一項已於八十
七年一月二十一日修正公布，同年月二十三日生效。比較新舊法之結果，適用裁判時
之新法。但其主文所揭示之罪名，仍係修正前舊條文之「擅自重製他人之著作」罪，
而非新條文之「擅自以重製之方法侵害他人之著作財產權」罪，亦有可議。檢察官上
訴意旨指摘原判決不當，非無理由，應認有撤銷發回更審之原因。原判決不另為不受
理諭知部分，基於審判不可分原則，併予發回。
據上論結，應依刑事訴訟法第三百九十七條、第四百零一條，判決如主文。
中      華      民      國     九十     年      七      月     十九     日
                              最高法院刑事第四庭
                                  審判長法官  董  明  霈
                                        法官  丁  錦  清
                                        法官  林  茂  雄
                                        法官  王  居  財
                                        法官  張  祺  祥
      右正本證明與原本無異
                                              書  記  官
中      華      民      國     九十     年      七      月    二十五    日


司法院資訊處製作；財團法人民間司法改革基金會備份。
